# 请教陈版：集团与上市公司同一控制下合并的相关处理

提问人：daniel2000 时间：2013-11-21 14:01:06
请教陈版主，A公司（集团非上市公司）下面的子公司B（上市公司）（A占B的股权比例为80%)，B下面有C,D,E公司， 2012 年 12 月 31日，B把C,D公司的股权完全出售给A公司(出售前B占C公司70%股权，占D公司60%股权，其他为非关联的少数股东），出售价格高于C,D的净资产价值
问题一：此交易对于A来说是同一控制下的企业合并，那么B（上市公司）企业来说股权出售是否是同一控制下的企业合并，B公司出售时是否应确认收益？
问题二：如果条件变化，假如B公司出售C,D公司的资产（固定资产和无形资）而非股权给A时，是否应确认收益？
问题三：如果条件变化，B公司出售C,D公司的资产（一个事业部，此事业部可以构成一项业务）时，B（上市公司）是否应确认收益？

回答人：chenyiwei
1 、C、D公司在交易前后均在A的控制范围内，因此对A而言该交易并未改变其所控制的经济资源，不属于企业合并。在确保关联交易作价公允性的前提下，对于A公司，应按实际支付的交易对价确认对C、D的投资成本；B公司可以把交易价款和C、D公司的长期股权投资成本（个别报表层面）或对应的净资产份额（合并报表层面）的差额确认为投资处置损益。 2 、上述结论与交易的法律形式（处置子公司股权、资产、构成业务的事业部）无关。

提问人：tpatw 时间：2013-11-22 00:20:36
请教版主：根据合并准则 第五条 “参与合并的企业在合并前后均受同一方或相同的多方最终控制且该控制并非暂时性的，为同一控制下的企业合并”，如果按照此条款，A合并孙子公司C、D，使其变为A的子公司，应该是属于同一控制下的企业合并吧？ 问题 1 ： 如果A合并C,D不属于同一控制下的企业合并，是否属于“非同一控制下的企业合并”呢？ 要按照实际支付的对价确认对C、D的投资成本，这样在合并报表会产生商誉吧？ 因为我觉得A受让C、D公司，其投资成本还应该是C、D的帐面价值。

回答人：chenyiwei
不应这样理解。C、D原先就在A的控制下，A的合并报表范围并没有因此而改变，所以对A而言不是企业合并。A对C、D的投资成本应根据长期股权投资准则第四条规定，按实际支付对价的公允价值计量。

提问人：daniel2000 时间：2013-11-22 15:21:58
请教陈版主，如情况发生变化，如果存在F公司为A集团控股子公司） 公司名称 帐面净资产 公允
价值 C公司 10 12 F公司（A集团控股子公司 ） 9 11.5 现B公司（上
市公司）将C公司与A公司（集团非上市）的F公司置换，同时A公司支付差价0.5现金
问题四 此情况下对A公司来说是否同一控制下合并 对B公司来说是否同一控制下合并？
问题五 此情况下是适用非货币资产交换还是按企业合并中同一控制下企业合同处理？

回答人：chenyiwei
1 、对A而言是其合并范围内的资产重组，不是企业合并；对于B而言，取得F的控制权属于同一控制下的企业合并。 2 、优先适用企业合并准则中关于同一控制下合并的相关规定。